臺灣高等法院臺中分院刑事判決　　　96年度交上訴字第2931號
上　訴　人
即　被　告　乙○○
上列上訴人因業務過失致死案件，不服臺灣臺中地方法院96年度
交訴字第254號中華民國96年8月10日第一審判決（起訴案號：臺
灣臺中地方法院檢察署96年度偵字第18280號），提起上訴，本
院判決如下：
    主    文
原判決撤銷。
乙○○從事業務之人，因業務上之過失致人於死，處有期徒刑壹
年貳月。
    犯罪事實
一、乙○○受僱於大眾全民起重有限公司擔任司機，平日以駕駛
    附加吊桿之大貨車載運貨物或至客戶指定地點吊運貨物，係
    從事駕駛業務之人。其於民國96年6月6日10時16分許，駕駛
    車牌號碼IN－336號營業用大貨車，沿臺中縣大里市○○○
    路由西往東方向行駛，行經大里市○○○路與中投公路便道
    之設有行車管制號誌之四岔路口時，應注意車前狀況及兩車
    併行之間隔，且汽車行駛至交岔路口，轉彎車應讓直行車先
    行，且當時天候為雨，日間自然光線，視距良好，路面無缺
    陷，亦無障礙物，並無不能注意之情形，竟疏未注意讓直行
    車先行，即貿然右轉進入中投便道，適曾映　駕駛車牌號碼
    6GJ－960號重型機車，沿文心南路由西往東方向正常行駛在
    乙○○所駕大貨車之右側，見狀不及煞避，其機車左後車尾
    遭乙○○所駕大貨車右前車輪撞及，曾映　因之人車倒地滑
    行，其腰椎部位不幸遭乙○○所駕駛大貨車車輪輾壓，造成
    腹腔內出血，經送醫急救，於同日11時8分許不治死亡。乙
    ○○於其犯罪被發覺前即向據報前來現場處理之員警自首而
    接受裁判。
二、案經臺中縣警察局霧峰分局報請臺灣臺中地方法院檢察署檢
    察官自動檢舉偵查起訴。
    理    由
一、按被告以外之人於審判外之陳述，雖不符刑事訴訟法第159
    條之1至第159條之4之規定，然經當事人於審判程序同意作
    為證據，法院審酌該言詞陳述作成時之情況，認為適當者，
    亦得為證據；當事人、代理人或辯護人於法院調查證據時，
    知有刑事訴訟法第159條第1項不得為證據之情形，而未於言
    詞辯論終結前聲明異議者，視為有前項之同意，刑事訴訟法
    第159條之5定有明文。查本案採為判決基礎之文書資料，被
    告未曾於言詞辯論終結前爭執其證據能力或聲明異議，本院
    審酌上開文書資料作成時之情況，並無違法取證之瑕疵，認
    以之作為證據為適當，揆諸上開規定，該文書資料均有證據
    能力，先予敘明。
二、訊據上訴人即被告（下稱被告）乙○○迭於警詢、偵查、原
    審及本院審理時坦承上開駕車肇事致被害人曾映　（下稱被
    害人）死亡之事實，並有道路交通事故現場圖、道路交通事
    故調查報告表(一)、(二)、交通事故現場照片、仁愛綜合醫院出
    具之診斷書附卷可稽。而被害人確因本件車禍受有腰椎部輾
    壓傷致腹腔出血等傷害，送醫不治死亡，亦經臺灣臺中地方
    法院檢察署檢察官督同檢驗員相驗無訛，並製有相驗筆錄、
    臺灣臺中地方法院檢察署驗斷書及相驗屍體證明書在卷可憑
    ，足認被害人之死亡係因本件車禍撞擊所致。又汽車行駛時
    ，駕駛人應依道路交通安全規則第94條第3項規定，注意車
    前狀況及兩車併行之間隔，並隨時採取必要之安全措施；且
    汽車行駛至交岔路口，轉彎車應讓直行車先行，道路交通安
    全規則第102條第1項第7款定有明文，本件肇事地點係臺中
    縣大里市○○○路與中投公路便道之設有行車管制號誌之交
    岔路口，而案發時間係日間，當時雖天雨，惟路況、視距及
    照明均良好，有前開報告表可證，被告於警詢中亦自承「當
    時我．．．起步要右轉中投西路往霧峰方向行駛，我看右側
    照後鏡方沒有車輛過來，當我車身轉入中投西路約20公尺後
    ，聽到右後輪有碰撞聲，感覺右後輪有壓到東西，馬上停車
    下來查看」等語（見相驗卷宗第5頁），可知被告當時毫未
    查覺被害人駕駛機車在其所駕大貨車之右側正常直行，核被
    告在客觀上並無不能注意之情事，竟未注意車前狀況及兩車
    併行之間隔，貿然右轉，致撞及正常直行之被害人，被告之
    過失駕駛行為應為肇事原因，且與被害人之死亡結果間，具
    有相當因果關係。本案事證明確，被告犯行堪予認定。
三、按刑法上所謂業務，係指個人基於其社會地位繼續反覆所執
    行之事務（最高法院71年台上字第1550號判例參照）。查被
    告係以駕駛附加吊桿之大貨車載運貨物或至客戶指定地點吊
    運貨物為業，業據被告自承在卷（見相驗卷宗第7頁、第33
    頁背面），為從事於駕駛業務之人，核被告所為，係犯刑法
    第276條第2項之業務過失致人於死罪。被告於肇事後，其犯
    罪未被發現前，即停留在事故現場，等待警方到場處理，主
    動向警方陳明係其駕車肇事而接受裁判，有道路交通事故肇
    事人自首情形紀錄在卷可稽（見原審卷宗第15頁），被告對
    於未發覺之罪自首而接受裁判，應依刑法第62條前段規定，
    減輕其刑。
五、原審對被告論罪科刑，固非無見，惟本件被告係以駕駛附加
    吊桿之大貨車載運貨物或至客戶指定地點吊運貨物為業，為
    從事於駕駛業務之人，原審卻認被告係以駕駛為附隨業務，
    洵有未合。被告上訴意旨指摘原審判決量刑太重，固非可取
    ，惟原審判決既有上開可議之處，應由本院予以撤銷改判。
    爰審酌被告前無其他不良前科紀錄（見卷附臺灣高等法院被
    告全國前案紀錄表參照），素行尚可，惟其駕駛車輛行駛於
    道路上，本應謹慎注意，卻因疏失而肇事，導致被害人死亡
    並對被害人家屬造成無可彌補之傷痛，所生危害匪淺，又尚
    未與被害人家屬達成民事和解，而被害人並無過失等一切情
    狀，量處如主文第2項所示之刑，以示懲儆。
據上論斷，應依刑事訴訟法第369條第1項前段、第364條、第299
條第1項前段，刑法第2條第1項前段、刑法第276條第2項、第62
條前段，刑法施行法第1條之1，判決如主文。
本案經檢察官甲○○到庭執行職務。
中　　華　　民　　國　　96　　年　　12　　月　　27　　日
            刑事第七庭  審判長法　官　林　榮　龍
                              法　官　張  惠　立
                              法　官　鄭　永　玉
上列正本證明與原本無異。
如不服本判決應於收受送達後十日內向本院提出上訴書狀，其未
敘述上訴之理由者並得於提起上訴後十日內向本院補提理由書（
均須按他造當事人之人數附繕本）。
                                書記官　　瑞　芳
中　　華　　民　　國　　96　　年　　12 　月　　 27 　日
